臺灣高等法院花蓮分院刑事判決　　　　　　九十一年度交上易字第二號
　　上訴人即被告　甲○○
　　選任　辯護人　吳漢成
右列上訴人因過失致死案件，不服臺灣台東地方法院九十年度交易字第六十二號中華
民國九十年十二月十八日第一審判決（起訴案號：臺灣台東地方法院檢察署九十年度
偵字第一一三０號）提起上訴，本院判決如左：
    主  文
上訴駁回。
    事  實
甲○○曾於民國八十五年間因過失致死案件，經台灣屏東地方法院判處有期徒刑五月
，緩刑三年確定（八十五年九月三十日確定），於緩刑期滿後（八十八年九月三十日
屆滿），仍不知警惕，復於九十年二月十日十九時十五分許，駕駛車牌號碼ＳＵ－四
三三０號小客車，沿台十一線公路，由台東市往知本東向西方向行駛，途經該公路一
七三公里八百公尺處之交叉路口時，明知該路段時速限制為四十公里，且行經閃光黃
燈號誌時，駕駛人應注意減速接近，注意安全，小心通過，而依當時情況，為夜間有
照明、路面鋪設柏油、乾燥，路況良好無缺陷、無障礙物、視距亦良好，顯無不能注
意之情形，竟疏於注意車前狀況，以時速六十公里以上之高速超速行駛，適有曾海德
酒後騎乘一部車號：ＷＷＸ－七０三號機車，搭載其妻乙○○，由交叉之產業道路正
橫越台十一線公路，甲○○閃避不及而撞及該機車，人車倒地，致曾海德受有腹部鈍
傷及出血性休克，乙○○受有右股骨、第六頸椎骨折，及頭部外傷合併腦挫傷之傷害
，惟曾海德經送醫後延至翌日八時五十三分不治死亡。
案經臺灣臺東地方法院檢察署檢察官自動檢舉，及告訴人乙○○訴由臺灣臺東地方法
院檢察署檢察官偵查起訴。
    理  由
一訊之上訴人即被告甲○○固坦承於右揭時、地駕車撞及被害人曾海德及告訴人乙○
  ○之事實，惟辯稱：「肇事地點照明不佳，被害人酒後駕車，且未開車燈，是被害
  人從我左後方行進撞到我的左前方，他速度很快，發現時已來不及，我並未超速，
  是因為緊張踩錯油門才超速」云云。經查：
  (一)被害人曾海德騎機車因遭被告駕車碰撞致人車倒地，受腹部鈍傷，造成失血性休
    克，送醫不治因而死亡之事實，業經告訴人乙○○及證人即到場處理員警林鳳舉
    於原審證述明確，並有臺東縣警察局道路交通事故調查報告表、現場照片十張在
    卷可查，而被害人曾海德確因本件車禍死亡，亦經臺灣臺東地方法院檢察署檢察
    官督同法醫師相驗屬實，製有驗斷書、相驗屍體證明書及勘驗筆錄等可供證明，
    並有馬偕醫院台東分院診斷書一紙附卷可憑。
  (二)按行車速度，依標誌之規定，無標誌者，在市區道路，時速不得超過四十公里，
    在郊外道路時速不得超過六十公里，又汽車行駛時，駕駛人應注意車前狀況，並
    隨時採取必要之安全措施，道路交通安全規則第九十三條第一項第一款、第九十
    四條第三項分別定有明文；次按閃黃光燈表示警告，車輛應減速接近，注意安全
    ，小心通過，道路交通標誌標線號誌設置規則第二百十一條第一項第一款亦有明
    文。被告駕車行駛於市區道路，自應注意上述道路交通安全規定並遵守速限行駛
    ，且依當時路況，雖為夜間但有照明、路面鋪設柏油、乾燥、路面狀況良好無缺
    陷、無障礙物、視距亦良好，有臺東縣警察局道路交通事故調查報告表一紙在卷
    可參，顯無不能注意之情形，竟疏於注意，而在右揭時、地駕駛小客車未注意車
    前狀況，且未遵守閃光黃燈號誌在行經路口時應減速接近並注意安全、小心通過
    ，反而冒然在交岔路口嚴重超速行進，以致肇事致人傷亡，被告過失至為明顯，
    附卷之臺灣省花東區車輛行車事故鑑定委員會九十年五月十五日花鑑字第九００
    一八六號函附之鑑定意見書、臺灣省車輛行車事故覆議鑑定委員會九十年十月三
    十日府覆議字第０二０三六號函亦同此解。雖被告辯稱：肇事地點照明不佳，並
    未超速，被害人未開車燈，伊有向到場處理之員警反應被害人之機車沒有照明設
    備云云，然被告於警訊、偵審中均自承時速約六、七十公里，且於偵查中更陳述
    ：看到他（指被害人）離我約十公尺，肇事地點路況不錯，已夜晚，可看到二十
    幾公尺以外之地方等語（見偵卷第十七頁背面、第十八頁），足證車禍地點果如
    道路交通事故調查報告表所載為「有照明、視距良好」，且被告撞擊被害人後，
    機車刮地痕長達三三點七公尺，可知撞擊當時力道之強，益證被告當時確實係嚴
    重超速；而證人林鳳舉亦到庭具結證稱：不記得被告有向其反應被害人未開車燈
    等語，但據告訴人乙○○陳稱當時機車有照明設備（是原審卷第十三頁正面），
    再參酌現場機車照片，機車車頭損毀（參見鑑定意見書(五)車損情形亦同此記載）
    ，被害人之機車有照明設備至明，只是於肇事後被撞損毀。是被告前揭所辯，顯
    係卸責之詞，不足採信。另被害人曾海德飲酒後駕車，血液中酒精濃度為一五五
    點五ＭＧ／ＤＬ，有馬偕醫院台東分院九十年三月二十日馬院字第乙九００八三
    八號函一紙在卷，且支線道車未讓幹線道車先行，對本件車禍亦有過失，惟仍無
    解於被告應負過失致人於死及過失傷害之罪責。被告另辯稱被害人係閃紅燈，應
    停車再開云云，但被害人縱令違反上開規定，亦不能解免被告過失刑責。綜上所
    述，被告過失駕駛行為，與被害人之死亡間，具有相當因果關係，已如前述，本
    件事證明確，被告犯行堪以認定。
二核被告所為，係犯刑法第二百七十六條第一項過失致死罪。而被告於車禍發生後，
  於犯罪被發覺前，留在現場協助處理，並向到場處理員警說明車禍發生經過，有證
  人臺東縣警察局臺東分局警員林鳳舉之報告書及於原審偵審之證言可參，堪認被告
  係自首而受裁判，應依刑法第六十二條規定，減輕其刑。原審因而適用上開法條，
  審酌被告前亦因交通事件而過失致人於死，經法院諭知緩刑，甫緩刑期滿，未及二
  年，仍不知警惕，於本案中猶嚴重超速違規駕駛，造成被害人死亡之慘劇，另被害
  人之妻即告訴人乙○○所受傷害均屬人體重要部位之頭部及頸椎，雖經醫治挽回性
  命，但顯然難以完全痊癒，本件車禍所生之危害可謂鉅大，及被告肇事後猶飾詞卸
  責，惟被害人對本件車禍之發生亦有過失，及被告已與被害人家屬達成和解等一切
  情狀，量處有期徒刑八月，並以被告雖已與被害人家屬達成和解及賠償，惟審酌被
  告前有駕車過失致人於死之前科，業經法院宣告緩刑三年，甫於緩刑期滿未幾（未
  滿二年），即再犯本案，並有重大過失，且於偵、審過程中，一再諉責於被害人，
  不知自省，尚難認被告就此已知所警惕，而無再犯之虞，因認其所受宣告之刑，仍
  以執行為適當，否則不足收警戒之功效，不予宣告緩刑，以示警懲。又被告遭起訴
  過失傷害部分，業經告訴人乙○○於九十年十月八日具狀向原審法院撤回告訴，有
  撤回告訴狀一紙在卷足憑，本應諭知不受理判決，惟被告此部分過失傷害犯行與前
  開過失致死犯行為裁判上一罪關係，爰不另為不受理之諭知，認事用法及量刑，均
  無不當。上訴意旨仍以其不及注意，被害人未開車燈及伊誤踩油門等詞推諉責任云
  云指摘原判決不當，為無理由，應予駁回。上訴人於本院辯論終結後，檢具被害人
  家屬乙○○出具之證明書，請求予以宣告緩刑或准予易科罰金一節，因被告與被害
  人家屬已和解之事實，業經原審予以審酌，並明不予緩刑之理由，且上訴人喜開
  快車，此從其前次肇事致人死亡時，車速為九十公里（在省道肇事，與本件同），
  有該前案判決可參，上開事項是原審職權之行使，並無不當，本院無從再予審酌，
  併此明。
據上論斷，應依刑事訴訟法第三百六十八條，判決如主文。
本案經檢察官李土城到庭執行職務。
中      華      民      國      九十一    年    三      月    十一    日
                                    審判長法官  謝  志  揚
                                          法官  賴  淳  良
                                          法官  莊  謙  崇
右正本證明與原本無異。
本件不得上訴。
                                        書記官  林  明  智
中      華      民      國      九十一    年    三      月    十二    日
